臺灣嘉義地方法院刑事判決　　　　　　　　96年度易字第12號
公　訴　人　臺灣嘉義地方法院檢察署檢察官
被　　　告　乙○○
選任辯護人　羅振宏律師
被　　　告　丁○○
上列被告因違反電子遊戲場業管理條例等案件，經檢察官提起公
訴（95年度偵字第8557號），本院判決如下：
    主  文
乙○○共同違反未依電子遊戲場業管理條例規定辦理營利事業登
記，不得經營電子遊戲場業之規定，累犯，處有期徒刑陸月，如
易科罰金，以新臺幣壹仟元折算壹日。扣案之賭博性電子遊戲機
「夢幻精靈禮品機」貳台（含ＩＣ板貳塊）均沒收。
丁○○共同違反未依電子遊戲場業管理條例規定辦理營利事業登
記，不得經營電子遊戲場業之規定，處有期徒刑肆月，如易科罰
金，以新臺幣壹仟元折算壹日。扣案之賭博性電子遊戲機「夢幻
精靈禮品機」貳台（含ＩＣ板貳塊）均沒收。
    事  實
一、乙○○前因違反電子遊戲場業管理條例案件，經本院於民國
    九十四年五月二十三日以九十四年度嘉簡字第四三四號判處
    有期徒刑六月確定，於九十四年八月十六日執行完畢。緣乙○○原係嘉義市○○里○○○路四十六號「紅宜便利商店」
    （下稱紅宜商店）負責人，僱用丁○○擔任店長，並僱請丙○○（另經檢察官依職權為不起訴處分確定）為店員，丙○○擔任早上七時至下午三時之固定班，丁○○則於下午三時
    後至其與晚班人員交接前看顧店面。乙○○與丁○○明知未
    依電子遊戲場業管理條例辦理營利事業登記者，不得經營電
    子遊戲場業，竟共同基於經營電子遊戲場業及普通賭博之犯
    意聯絡，自民國九十四年八月間某日起至九十五年八月三十
    一日止，由乙○○提供其所有之電子遊戲賭博機具「夢幻精
    靈禮品機」二台（含ＩＣ板二塊），在屬於公眾得出入之前
    開便利商店內，擺設上開具有押積分功能之電子遊戲賭博機
    具二台，供不特定人賭博財物，由丁○○、丙○○按月固定
    領薪，而共同經營電子遊戲場業，在上址擔任商店售物業務
    外之開分、洗分、兌換現金等工作。如有客人表示要把玩前
    開電子遊戲賭博機具，則以新臺幣（下同）一百元為單位，
    由客人先支付一百元不等之金額後，丁○○、丙○○即依所
    給付金錢數額之相同比例分數開分供客人押注把玩，嗣客人
    押中所贏得之積分按等值數額向丙○○、丁○○洗分兌換金
    錢。乙○○另於九十五年八月三十一日將前開店面連同前開
    電子遊戲賭博機具「夢幻精靈禮品機」二台，一併頂讓甲○○（所涉違反電子遊戲場業管理條例等案件部分，業經本院
    判處有期徒刑三月確定），丁○○則續任店長職務，而承上
    開犯意，與甲○○共同基於經營電子遊戲場業及普通賭博之
    犯意聯絡，在屬於公眾得出入之前開便利商店內，繼續擺設
    上開具有押積分功能之電子遊戲賭博機具，而以前開相同方
    式，供客人押注把玩並兌換金錢。嗣於同年九月十五日下午
    三時二十分許，適有客人江俊儀（所涉賭博罪嫌宜由檢察官
    另行偵辦）在店內把玩，為警當場查獲，並扣得前述電子遊
    戲賭博機具「夢幻精靈禮品機」二台（含ＩＣ板二塊，公訴
    人誤載為一台暨ＩＣ板一塊）。
二、案經臺灣嘉義地方法院檢察署檢察官自動檢舉偵辦並提起公
    訴。
    理  由
一、訊據被告乙○○固坦承於九十四年八月間至於九十五年八月
    三十一日將系爭店面頂讓與甲○○之時止，於紅宜商店址，
    擺設扣案「夢幻精靈禮品」二台及未辦理電子遊戲場業營利
    事業登記等事實不諱；被告丁○○就其於上開時地擔任紅宜
    商店店長，店員丙○○為其面試僱用，該店帳目均由其處理
    ，盈餘也先入其名義之帳戶內，並由該帳戶支付店址租金等
    節並不爭執，然均矢口否認有何違反電子遊戲場業管理條例
    及普通賭博等犯行，被告乙○○辯稱：其於九十五年四月間
    就到台中工作，隨即交代共同被告丁○○將紅宜商店頂讓他
    人後，即鮮少進入該商店。其確實於九十五年八月三十一日
    將店面連同系爭遭查獲之「夢幻精靈禮品機」二台，轉讓給
    甲○○，但轉讓時，前開機具並未經過修改，僅能懸掛禮品
    供客人選購，屬經濟部評鑑之「非電子遊戲機」。且電子遊
    戲機不能顯示分數，即無射倖性，遭查獲之「夢幻精靈禮品
    機」應係經甲○○修改過，方可顯示分數。縱該機具供不特
    定人賭博金錢，亦與其無關云云；被告丁○○則辯稱：其先
    後受僱於乙○○、甲○○期間，從未兌換現金給把玩「夢幻
    精靈禮品機」之客人，也未洗分過，對於涉案情節均不知情
    云云。惟查：
（一）被告乙○○、丁○○違反電子遊戲場業管理條例部分：
  1.「夢幻精靈禮品機」雖經經濟部電子遊戲機評鑑委員會第九
    十三次會議評鑑為「非屬電子遊戲機」之機具，有被告乙○○提出之經濟部九十二年六月十九日函文一紙在卷可參。惟
    「夢幻精靈禮品機」申請評鑑時，係設有Ａ、Ｂ、Ｃ等三桿
    之物品供消費者選擇，並於購物之前、後，贈送遊戲，上開
    機具屬於選物販賣機性質，方評鑑為非屬電子遊戲機，惟機
    具如經修改，具有連線、積、押分等射倖性功能，或僅有遊
    戲功能，而無選物、購物之功能（例如為桿懸掛禮品提供消
    費者購物，具有顯示分數功能），則已非原申請評鑑之機具
    ，應屬電子遊戲機範疇，亦有經濟部九十五年十月二十三日
    經商字第０九五０二一五０九七０號函一紙在卷可稽（見本
    院卷第三三頁）。查證人即承辦本案之員警林仁傑於本院審
    理時證稱：現場查獲之二台機具均插電可供人把玩，係連線
    彈珠機台，取決於機率而可顯示分數，機台內均無置放娃娃
    。查獲當時，其中一台機具正有人把玩，依據該客人供述，
    該機具並無禮物可以兌換等語（參見本院九十六年三月二十
    一日審判筆錄）。是依據證人所述情節，查獲之「夢幻精靈
    禮品機」二台，其玩法與俗稱「彈珠台」相同，即可連線、
    押分、積分，又無禮物或娃娃可選取，自與選物販賣機性質
    不同，參酌上開說明，本案之「夢幻精靈禮品機」已非申請
    相關單位評鑑時之「選物販賣機」，應屬電子遊戲機範疇，
    至為灼然。
  2.被告丁○○於偵查中供稱及本院審理時以證人身份證述：紅
    宜商店由乙○○轉讓甲○○前後期，系爭機具把玩模式都一
    樣，是類似彈珠台的遊戲方式；乙○○擺放機台期間，並沒
    有禮品可以讓客人兌換或選購等節（參見偵卷第九頁、本院
    九十六年五月十六日審判筆錄第十五、十六、二十頁），核
    與證人即紅宜商店店員丙○○於本院審理時，證述：其於九
    十四年八月份起任職紅宜商店店員，至九十五年九月被警察
    查獲時止之期間，店內即擺設系爭二部電子遊戲機具，從沒
    有看過機台懸掛過物品，也無投錢伴隨遊戲或選物類似自動
    販賣機附加遊戲功能之情形，而係客人把玩後，開分兌換現
    金等節大致相同（參見本院九十六年五月十六日審判筆錄第
    八頁、第十一頁），堪已採信證人丙○○、丁○○證述有關
    店內擺放之電子遊戲機具係類似彈珠台之遊戲機具，又該機
    台內並未懸掛物品供人選購等部分為真實。復參以證人丙○○證述：店內二部機具均由被告乙○○所擺放，其任職期間
    ，如有機台毀損（例如彈珠卡在機台內）或是就機台把玩發
    生金錢糾紛（例如機台開分數額之認定發生歧異）等問題，
    均會找被告乙○○來修理，先後大約十次左右。曾有一次客
    人把玩機台累計積分發生爭議，也是由被告乙○○返店處理
    ；開機台鑰匙也由被告乙○○持有，其僅交接機台開分之鑰
    匙等節（見該次審判筆錄第五、七、十頁），足見，被告乙○○擔任紅宜商店負責人期間，自持開機台鑰匙，以應系爭
    機具有隨時維護、修理之必要，又確因機台維修、積分爭議
    等問題返店處理等節，應無疑義。是其就店內所擺設之機具
    ，確實為可連線、積、押分之電子遊戲機乙節，應知之甚詳
    ，其所辯於九十五年四月間即離開北上，在台中另任他職後
    ，即未進入店內，此後店內庶務均與之無關云云，自非足採
    。
  3.被告乙○○雖又辯稱：係甲○○以原有機台修改ＩＣ卡，才
    變更原有選物販賣機功能；證人丙○○記錯時間，所言不可
    採信云云。惟查證人丙○○與證人即被告丁○○所為前述有
    關店內擺設機具之時點、該機具之功能等內容，若合符節，
    自堪採信，已如前述。且查，證人甲○○於本院審理時，固
    證以被告乙○○所留下之機台並沒有得分、洗分之功能，所
    以將原有機台丟棄，其於九十五年八月三十一日簽約接手時
    ，才另自行購入機台擺放店內，其買二台機台大概六、七千
    、七、八千元云云，然此部分顯然與被告乙○○、丁○○於
    偵查中及證人丙○○於本院審理時所述系爭機台外觀完全一
    樣，查獲之二部機台均係被告乙○○所置放等節多所扞格，
    尚難採信。又證人即被告丁○○既證述紅宜商店之帳目均由
    其管理、記帳，而店內營收與機台營收並未分開記帳，店內
    若有盈餘，會交給負責人等節（見該次審判筆錄第二十一頁
    ），則證人甲○○不論是另購機台或是修改機台遊戲ＩＣ卡
    ，前開所生費用，豈有不列入該店會計帳目卻無故自行吸收
    之理？是證人甲○○所為證詞或證人丁○○嗣後改口稱系爭
    機具係證人甲○○另行購入擺放云云，當屬故意迴護被告乙○○而為避重就輕之詞，自難憑信。從而，被告乙○○前開
    辯詞，顯為臨訟卸責之詞，即非可採。又被告丁○○既然知
    悉系爭機具顯為具有連線、積、押分等射倖性功能之電子遊
    戲機，並自承九十三、九十四年其擔任店長期間，被告乙○○曾因違反電子遊戲場業管理條例案件被究刑責之源由，其
    身為負責店內所有帳務及店務管理之店長，自難諉稱不知：
    未經申請相關營業登記證不得擺放電子遊戲機具乙節，是被
    告丁○○所辯，亦不足取。綜上，除證人丙○○證詞及證人
    即被告丁○○所證與之相符部分外，復有嘉義市政府營利事
    業登記證、讓渡證書、現場照片三張及「夢幻精靈禮品機」
    二台扣案可證，被告乙○○、丁○○違反電子遊戲場業管理
    條例部分，事證明確，應可認定。
（二）被告乙○○、丁○○犯普通賭博罪部分：
  1.證人丙○○於本院審理時證稱：其於九十四年八月任職紅宜
    商店店員至九十五年九月止，其間，被告乙○○確曾於店址
    內擺設系爭電子遊戲機具二台，且該二台機具均可提供客人
    把玩並洗分換錢。該機具積分、換算現金之方式，於其任職
    期間均以一百元為單位，累計積分一百分即可兌換一百元；
    分數五百分即可兌換五百元，機具之盈虧均有記帳。曾有客
    人把玩機台累計積分五千分，被告丁○○懷疑客人動手腳，
    要求其打電話給被告乙○○返店處理，該次被告乙○○在場
    親自將五千元拿給客人；其持有機台開分的鑰匙，於下班時
    交接給接班的人，至於開機台的鑰匙是另外一把，由被告乙○○持有等語（見本院九十六年五月十六日審判筆錄第五至
    十一頁），復與證人甲○○於本院審理時，證述其接手後確
    實指示被告丁○○轉告證人丙○○可提供把玩系爭機具之客
    人以積分兌換現金等語大致相符（見本院九十六年三月二十
    一日審判筆錄第十至十五頁）。又證人林仁傑亦證以現場查
    獲之機具確實可以以代幣或開分之方式把玩，現場有一個客
    人所玩機台有顯示分數（見該次審判筆錄第六、八頁），並
    有扣案「夢幻精靈禮品機」二台及照片三張可證，足認扣案
    之電子遊戲機具係在上開紅宜商店店內，陳列商品之公眾得
    出入場所為警查獲，查獲當時係呈接電而可隨時開啟之狀態
    ，並供不特定賭客開分後，經由機具之連線遊戲動作決定輸
    贏，輸者開分之現金由店家沒收，贏者，累積分數，並依分
    數多寡決定兌換之金額，有押分、積分之功能，具有射倖性
    ，並曾供人賭博金錢無誤。縱警方查獲當時，現場把玩之賭
    客並未及兌換現金，或如被告丁○○所辯稱因其顧店時間較
    短，從未兌換現金給把玩機具之客人云云，亦無礙於扣案「
    夢幻精靈禮品機」在前揭期間，擺放店內供人把玩賭博財物
    之事實認定。
  2.被告乙○○、丁○○固以前詞置辯，惟查，被告乙○○、丁○○於偵查中均不否認系爭機具為被告乙○○所擺放，而證
    人甲○○於九十五年八月三十一日接手承接紅宜商店後，被
    告乙○○並一併轉讓扣案機具，業如前述，被告乙○○自難
    諉稱與之無關。復參以證人丙○○前述有關被告乙○○持有
    系爭機具之開機台鑰匙，除隨時返店維修機器外，亦曾自掏
    腰包按客人把玩機具之積分，如數付款【詳見上開理由（一
    ）2.及（二）1.】；機具之洗分、換錢方式是由被告丁○○
    告知；機台之收入均由被告丁○○點收、記帳等節（見本院
    九十六年五月十六日審判筆錄第六、十二頁），若非機具屬
    被告乙○○所有，被告乙○○豈有保管開機台鑰匙及吸收賭
    博性電子遊戲機虧損之可能？而被告丁○○為紅宜商店店長
    ，店內盈餘均入其帳戶內，如有虧損或店內相關管理費用，
    則由店內盈餘扣除等節，為其供承無訛，堪認被告乙○○、
    丁○○就擺放系爭「夢幻精靈禮品機」之電子遊戲機二台，
    供人賭博財物之賭博犯行，有犯意聯絡及行為分擔。被告乙○○、丁○○固以證人丙○○曾遭被告丁○○扣薪而心生不
    滿，辯稱證人丙○○之證詞有誣陷之嫌而不可採信云云。惟
    按證人丙○○與被告乙○○、丁○○並無仇隙怨恨，縱使曾
    因遲到早退被扣薪資，衡情當無因區區數額而陷己入罪又甘
    冒偽證罪責之風險，因認證人丙○○之證詞並無偏頗不正之
    可能，即可採信。被告乙○○、被告丁○○否認提供扣案「
    夢幻精靈禮品機」二台分別於前揭時間，在該址擺放該機具
    二台供人把玩賭博金錢云云，即屬不採。
  3.綜上，被告乙○○、丁○○所為上開辯詞，俱不足採，復參
    酌證人丙○○、林仁傑上開證詞及賭博性電子遊戲機具二台
    扣案可證，足認被告乙○○、丁○○就前揭賭博犯行有犯意
    聯絡及行為分擔，事證明確，其等犯行，均洵堪認定。
二、按所謂電子遊戲場「業」，指「業務」而言。刑法上所謂業
    務，係以事實上執行業務者為標準，指以反覆同種類之行為
    為目的之社會活動；執行此項業務，縱令欠缺形式上之條件
    ，仍無礙於業務之性質。因此不論該事業是否「專營」電子
    遊戲場業，亦不問經營是否需達「一定之規模」，即使於原
    本所營事業外，兼營電子遊戲場業，或所經營之電子遊戲場
    不具相當之規模，亦無礙於電子遊戲場業管理條例相關規定
    之適用，否則，業主為逃避該條例之規範、處罰，儘可以「
    兼營」或「小規模」等經營方式為之，將出現管理及規範上
    之漏洞，反而無法有效達成立法之目的，亦與電子遊戲場業
    管理條例之立法意旨有違，最高法院九十年台非字第二七六
    號判例可資參照。核被告乙○○、丁○○所為，均係違反電
    子遊戲場業管理條例第十五條之規定，應依同條例第二十二
    條之規定處罰及刑法第二百六十六條第一項前段之在公眾得
    出入之場所賭博財物罪。被告乙○○將紅宜商店頂讓另案被
    告甲○○前，就本案犯行與丙○○、丁○○具有犯意聯絡及
    行為分擔；被告丁○○於同案被告甲○○頂讓紅宜商店後，
    就本案犯行，與甲○○、丙○○具有犯意聯絡及行為分擔，
    均分別為共同正犯。被告乙○○、丁○○於密切接近之一定
    時間內，在前址電子遊戲場之場所內，利用扣案之賭博性電
    動機具「夢幻精靈禮品機」二台，多次與不特定人對賭之行
    為，時間緊接，罪名相同，數行為於密切接近之時地實施，
    侵害同一社會法益，各行為之獨立性極為薄弱，依一般社會
    健全觀念，在時間差距上，難以強行分開，在刑法評價上，
    以視為數個舉動之接續施行，合為包括之一行為予以評價，
    較為合理，屬接續犯，而亦為包括之一罪（最高法院八十六
    年臺上字第三二九五號判例參照）。且其等係基於一個提供
    賭博性電子遊戲機具，與不特定人接續為賭博金錢行為之犯
    意，而同時違法經營電子遊戲場業及實施賭博犯行，是被告
    乙○○、丁○○以一行為同時觸犯上開二罪名，為想像競合
    犯，應從一重之違反電子遊戲場業管理條例第二十二條之罪
    名處斷。又被告乙○○有如事實欄所列前科犯行及執行紀錄
    ，有臺灣嘉義地方法院檢察署刑案資料查註紀錄表、臺灣高
    等法院被告全國前案紀錄表各一件在卷可按，其受有期徒刑
    之執行完畢，五年以內故意再犯有期徒刑以上之罪，為累犯
    ，應依刑法第四十七條第一項之規定，加重其刑。至公訴人
    另以被告乙○○、丁○○前開犯行，另涉犯刑法第二百六十
    八條前段之意圖營利供給賭博場所罪嫌云云。惟按刑法第二
    百六十六條第一項所處罰者，為賭博行為；同法第二百六十
    八條前段所處罰者，為供給賭博場所行為。而刑法第二百六
    十六條第一項係從自己賭博行為獲得利益；同法第二百六十
    八條係從供給賭博場所行為獲取利益，並非自賭博行為獲利
    。因此不能以賭博之人，提供賭具或賭博場所，有贏錢之意
    圖，且有較大之獲利機會，即認該賭博之人之行為該當刑法
    第二百六十八條前段之罪。另在店家擺設電動賭博機具供人
    投幣玩樂，縱依該機器之設計結構，店家之勝率較高，惟其
    輸贏之或然率仍屬不確定，其性質係以該機器代替自己，與
    人在公眾得出入之場所賭博，與意圖營利供給賭博場所或聚
    眾賭博，係由他人賭博不同，且擺設電動賭博機具供人玩樂
    ，店家仍係憑偶然之事實以決定財物之得喪，並無如何從中
    抽取金錢圖利之情形，與刑法第二百六十八條意圖營利之要
    件尚屬有間。是被告乙○○、丁○○等雖在公眾得出入之場
    所，以擺設扣案之「夢幻精靈禮品機」二台，充作電動賭博
    機具，然既係以該機器代替被告乙○○、丁○○，而與不特
    定人在公眾得出入之場所賭博，與意圖營利供給賭博場所，
    由他人賭博不同，應與刑法第二百六十八條前段之構成要件
    不符。此外，復查無其他積極證據足資認定被告乙○○、丁○○有意圖營利供給賭博場所犯行，原應為無罪之諭知，惟
    公訴意旨認此部分與前開有罪部分有裁判上一罪關係，爰不
    另為無罪之諭知，附此敘明。
三、審酌被告乙○○前於九十四年間即因違反電子遊戲場業管理
    條例經本院判處有期徒刑六月確定，復犯本件之素行；被告
    乙○○國中畢業之智識程度、未婚、經濟狀況不佳之生活狀
    況；被告丁○○高職畢業之智識程度，已婚育有三子，經濟
    狀況尚可；被告乙○○、丁○○等無視政府管制電子遊戲場
    業之禁令，在公眾得出入之場所犯罪，對於社會風氣所生不
    良影響；被告二人犯罪後猶否認犯行之態度，惟擺設電子遊
    戲機具數量不大，又以該機具與人賭博之手段尚屬輕微等一
    切情狀，分別量處如主文所示之刑，並各諭知易科罰金之折
    算標準，以資懲儆。至扣案之電子遊戲機具「夢幻精靈禮品
    機」二台（含ＩＣ卡二片）係當場賭博之器具，依刑法第二
    百六十六條第二項規定，不問屬於犯人與否，均沒收之。
據上論結，應依刑事訴訟法第二百九十九條第一項前段，電子遊
戲場業管理條例第二十二條，刑法第十一條前段、第二十八條、
第二百六十六條第一項前段、第五十五條、第四十七條第一項、
第四十一條第一項前段、第二百六十六條第二項，刑法施行法第
一條之一第一項、第二項前段，判決如主文。
本案經檢察官邱美英到庭執行職務
中　　華　　民　　國　　96　　年　　5　　月　   30　　　日
                  刑事第四庭  審判長法  官  蔡憲德
                                    法  官  吳育霖
                                    法　官　王慧娟
以上正本證明與原本無異。
如不服本判決，應於判決送達後10日內，向本院提出上訴狀。
中　　華　　民　　國　　96　　年　　5 　　月　　30　　日
                          　　書記官　黃子祝
中華民國刑法第266條
（普通賭博罪與沒收物）
在公共場所或公眾得出入之場所賭博財物者，處 1 千元以下罰金
。但以供人暫時娛樂之物為賭者，不在此限。
當場賭博之器具與在賭檯或兌換籌碼處之財物，不問屬於犯人與
否，沒收
之。
電子遊戲場業管理條例第22條
違反第 15 條規定者，處行為人 1 年以下有期徒刑、拘役或科或
併科新台幣 50 萬元以上 250 萬元以下罰金。
